臺灣桃園地方法院交通事件裁定　　　　100年度交聲字第149號
原處分機關　交通部公路總局新竹區監理所桃園監理站
異　議　人
即受處分人　江世榮
上列異議人即受處分人因違反道路交通管理處罰條例案件，對於
交通部公路總局新竹區監理所桃園監理站民國100 年2 月17日桃
監裁字第裁52-C00000000-0號違反道路交通管理事件裁決書所為
處分，聲明異議，本院裁定如下：
    主  文
異議駁回。
    理  由
一、按汽車裝載時，有所載貨物滲漏、飛散之情形者，處汽車駕
    駛人新臺幣（下同）3000元以上9000元以下罰鍰，並記違規
    點數2 點，道路交通管理處罰條例第30條第1 項第2 款、第
    63條第1項第2款分別定有明文。
二、原裁決意旨略以：異議人即受處分人江世榮駕駛車號799-GQ
    號營業貨運曳引車，於民國100年1月10日下午1時10分許，
    行駛在新北市○里區○○路○段512號前，因所載砂石有滲漏
    情形，經新北市政府警察局蘆洲分局八里分駐所員警李政益
    當場攔檢，以異議人有「沿路滲漏」之違規行為，填製北警
    交字第C00000000號舉發違反道路交通管理事件通知單（下
    稱舉發單）由異議人收受。異議人不服舉發，於到案期限內
    向原處分機關提出申訴，經原處分機關轉請原舉發單位即新
    北市政府警察局蘆洲分局調查結果，認該舉發並無不當之處
    ，原處分機關遂於100年2月17日依道路交通管理處罰條例第
    30條第1 項第2 款、第63條第1 項第2 款（裁決書漏載第2
    款）及違反道路交通管理事件統一裁罰基準表之規定，裁處
    異議人3000元罰鍰，並記違規點數2 點。
三、聲明異議意旨略以：當時天候不佳，且沿路不時下大雨，自
    然雨水就流入本車車斗內，開單員警不認下雨事實，執意開
    單，若無法百分百認定，滲漏非雨水造成，則罰單製發即失
    公允，為此，請求撤銷原處分云云。
四、經查：
（一）異議人就其於100年1月10日下午1時10分許，駕駛車號799
      -GQ 號營業貨運曳引車（子車牌照號碼45-VD 號），行駛
      在新北市○里區○○路○ 段512 號前，遭警方攔停開單告
      發一節，並不爭執，且有北警交字第C00000000 號舉發單
      1 紙在卷可查，並經證人即舉發員警即新北市政府警察局
      蘆洲分局八里分駐所員警李政益到院結證屬實，堪信為真
      。
（二）又證人李政益於本院結證稱：當時我騎乘警用摩托車從八
      里的中華路往五股的方向行駛，等紅綠燈待轉到左方中華
      路2 段129 巷，異議人駕駛上開砂石車行駛在中華路2段
      上，從我的右邊行駛到我的左邊的時候，我看到砂石車漏
      水漏得很明顯，在中華路2 段512 號前攔檢異議人，請異
      議人下車看，告知異議人車斗後面有明顯漏水的情形，異
      議人說因為雨天難免會漏水，因為我在等停紅燈時，就看
      到異議人的車沿路在漏水，所以我才會開單等語（見本院
      100 年4 月8 日訊問筆錄第2 頁），又證人即警員李政益
      為依法令從事交通秩序維護工作之人，與異議人素不相識
      ，亦無仇隙，其對違規行為人並無主觀之好惡，衡諸常情
      ，並無必要杜撰違規事實而甘冒觸犯偽證罪風險之理由，
      是證人所為之證言足堪採信。此外，並有舉發相片3 張在
      卷可稽（見本院卷第12至13頁），觀諸照片中異議人後車
      斗下方確實有明顯之黃色污水滲出滴落，並非異議人所辯
      稱之雨水滴而已，益見證人即製單告發之員警李政益所為
      上開證詞之真實性。
（三）按道路交通管理處罰條例第30條第1 項第2 款所稱之「所
      載貨物滲漏、飛散」之情形，並非僅指所載貨物本身之滲
      漏、飛散，該項貨物所含之水分有滲漏、飛散之情形亦屬
      之；且所滲漏飛散之水分亦不限於污水，此觀道路交通安
      全規則第77條第1 項第1 款「汽車裝置容易滲漏、飛散、
      氣味惡息之貨物，能防止其發洩者，應嚴密封固，裝置適
      當。」之規定即明。異議人駕駛上開曳引車載運砂土行駛
      於道路上時，自應注意嚴密封固，裝置適當，除須使用防
      水塑膠布覆蓋車斗，預防下雨砂土含水外，更須防止砂土
      及其所含之水分自車斗中滲出而直接排放滴落於地面，以
      免污染道路、破壞道路及危害其他用路人行車安全（參交
      通部91年3 月25日0910024929號函釋）。而異議人駕駛曳
      引車載運砂土行駛於道路時，既有含水之泥水從車斗滲出
      且滴落至地面，自足以影響行駛於道路上的其他車輛行車
      安全，也會造成其他車輛的髒污及道路的污染。是異議人
      駕駛上開車輛行駛前揭時地，其所裝載含水之砂土自車斗
      縫隙直接滲出而滴落於地面之行為，自已違反前揭道路交
      通安全規則第77條第1 項第1 款規定，而屬道路交通管理
      處罰條例第30條第1 項第2 款所規範之裝載貨物滲漏之違
      規行為無訛。異議人辯稱當時車斗所滴的是雨水非砂泥水
      云云，已難足採；且自地理位置接近之臺北氣象站、淡水
      氣象站測得100 年1 月10日該處全日降雨量僅分別有6毫
      米、8.8 毫米一節，亦有臺北氣象站、淡水氣象站逐日雨
      量資料表各1 紙在卷可參，是當日該地區並非下豪大雨讓
      異議人即使已盡到嚴密封固之適當裝置，仍無法防備傾盆
      而下之大雨，致所載砂石因含水量已飽和而部分滲漏滴落
      ；且從上開照片中可見該處地面雖非乾燥，但亦非濕潤或
      有水漬，未見有雨，異議人所駕車輛之後車斗上方係乾燥
      ，下方則有黃色污泥滲漏滴落，顯見本件係異議人未做好
      防止貨物滲漏飛散之適當裝置，並非天候不佳致異議人措
      手不及，且不論是否有下雨或異議人所駕駛車輛之砂石是
      否係隨同雨水滲漏，異議人既有防止其所駕駛車輛滲漏泥
      水之義務，其義務自不因天候係晴天或雨天而有所不同，
      異議人為符合前開義務自應裝置適當之設備，藉以避免砂
      石因雨水沖刷而滲漏路面，是異議人辯稱下大雨無從防範
      云云，亦不足採。
五、綜合上開說明，異議人確實於前揭時、地，駕駛799-GQ號營
    業貨運曳引車（子車牌照號碼45-VD 號）有「所載貨物滲漏
    」之違規行為，原處分機關依道路交通管理處罰條例第30
    條第1 項第2 款規定，裁處異議人3000元罰鍰，並依同條例
    第63條第1 項第2 款（裁決書漏載第2 款）記違規點數2 點
    ，於法核無不合，異議人猶執前詞指摘原處分不當，非有理
    由，應予駁回。
六、依道路交通管理處罰條例第87條第2 項，道路交通案件處理
    辦法第19條，裁定如主文。
中    華    民    國   100    年    4     月    15    日
                    交通法庭  法  官   楊麗文
以上正本證明與原本無異。
如不服本裁定，應於裁定送達後5日內向本院提出抗告狀。
                              書記官   柯凱騰
中    華    民    國   100    年    4     月    15    日